臺灣高等法院臺中分院刑事判決　　　　　民國九十一年度上訴字第一八六二號
　　上　訴　人
　　即　被　告　乙○○
　　　　　　　　丙○○
　　　　　　　　丁○○
右上訴人因妨害自由等案件，不服臺灣臺中地方法院中華民國九十一年九月三十日第
一審判決（民國九十一年度訴字第一四○號，起訴案號：臺灣臺中地方法院檢察署民
國九十年度偵字第一一○○七號），提起上訴，本院判決如左：
    主　  文
原判決撤銷。
乙○○、丙○○、丁○○共同以強暴方法剝奪人之行動自由，各處有期徒刑壹年貳月
，均緩刑肆年，緩刑期內付保護管束。
    事  　實
一、乙○○前有竊盜前科，最近一次係於民國（下同）七十二年間因竊盜案件，經臺
    灣臺中地方法院判處有期徒刑一年二月確定，於七十三年七月十七日執行完畢；
    丙○○有多次妨害家庭、妨害自由等前科，最近一次係於七十四年間因妨害自由
    案件，經同法院判處有期徒刑六月確定，於七十五年四月十二日易科罰金執行完
    畢；丁○○前於七十四年間因傷害案件，經同法院判處有期徒刑六月，並經本院
    判決上訴駁回確定，於七十五年七月二十一日易科罰金執行完畢；均未構成累犯
    。乙○○與戊○○係認識二十多年的舊識，曾於戊○○之妻陳月珍另案涉訟時，
    受戊○○委託陪同陳月珍出庭，遭對方多人包圍侮辱，事後未見戊○○關心，
    因此茲生糾葛，乙○○心有不甘，遂夥同胞弟丙○○、丁○○及另一不詳姓名之
    成年男子共四人基於犯意聯絡，於九十年六月六日二十二時許，丁○○駕駛車牌
    號碼ＩＭ─一九五九號自小客車搭載乙○○、丙○○及另不詳姓名之男子，至臺
    中縣東勢鎮○○里○鄰○○街二號戊○○住處前，見戊○○在騎樓處，遂基於共
    同傷害之犯意，除丁○○外之其他三人先下車，徒手毆打戊○○（本件傷害部分
    業經撤回告訴）後，將戊○○以架住之強暴方式強押上車，再由丁○○開車，乙○○坐於駕駛座旁，丙○○與另不詳姓名男子則於後座分坐戊○○二側，接續輪
    番毆打戊○○，乙○○並持其所有木棍一把，向後戳戊○○胸腹部、小腿等處，
    嗣將戊○○押至臺中縣東勢鎮○○里○○路頂上公墓後下車，乙○○續以腳踢及
    持木棍戳打方式，毆打戊○○，致戊○○因而受有頭部外傷、胸腹部挫擦傷、上
    下肢挫擦傷、右邊第十肋骨骨折之傷害，乙○○等四人始駕車離去，而將戊○○
    留於該公墓處，戊○○回復自由後，步行至東勢鎮○○路上，經路過之不詳姓名
    之機車駕駛人之協助，於翌日凌晨一時許至苗栗縣卓蘭鎮友人江耀南住處求援，
    經江耀南通知陳月珍前去共同將戊○○送至苗栗縣大湖鄉一家醫院診療傷勢，戊○○並於九十年六月八日報警，經警於九十年六月十五日下午四時許，在臺中縣
    豐原市○○里○○路○段六巷九之三號拘提乙○○、丙○○、丁○○三人到案。
二、案經戊○○訴由臺中縣警察局東勢分局報請臺灣臺中地方法院檢察署檢察官偵查
    起訴。
    理  　由
一、訊據上訴人即被告乙○○、丙○○、丁○○均否認上情，被告乙○○、丁○○辯
    稱：當天是告訴人戊○○自願上車，由丁○○開車，乙○○與告訴人在車上因理
    論陪同陳月珍出庭受對方侮辱，告訴人未予關心之事，一言不和互毆，車抵東勢
    鎮○○道路旁之麥當勞停車場附近即讓告訴人下車，並未將告訴人載往公墓處云
    云，被告丙○○辯稱：當天並未與乙○○、丁○○在一起，不知他們發生何事云
    云。惟查右揭事實業據告訴人戊○○迭於警訊及原審偵審中指訴綦詳，而告訴人
    確遭被告等強押上車，亦有證人傅華安在場目睹，據傅華安於警訊證稱：於九十
    年六月六日晚上二十一時許，劉某打電話給我，邀我前往其家中泡茶，我於二十
    二時許到他家樓下，就看見劉某遭二人自大樓中庭押出：：當時有三名歹徒下車
    押人，一名歹徒留在渠等駕駛之黑色自小客車上：：：歹徒其中一人瘦高約三十
    餘歲，另乙名身材中等約三十餘歲，後來自中庭走出來者明顯駝背：：：當時該
    駝背男子有近我身，出手勒住我脖子，我有反抗並告訴該歹徒說：我又沒怎樣，
    不關我的事，該歹徒鬆手，我就趁機騎機車離去等語，並於被告三人經警拘提到
    案後，在警局指認下車之三名歹徒，其看清面貌者為丙○○、乙○○，且指丙○○即是勒住其脖子之駝背男子（偵查卷四十、四十一頁），復於偵查時證稱：「
當天晚上九點多，戊○○打電話給我，約我過去他家泡茶，我到的時候，看到有
    一部黑色的車子，有一人開車，另外三人下車，其中二人動手架住戊○○，推到
    牆邊，另一個駝背的人過來捉住我脖子，我稱我只是過來找人，關我啥事？該人
    才放掉我。我趕緊到附近公園打電話到戊○○家給他太太告知此事，再過去現場
    看，已不見劉等人行」等語（偵查卷七十四頁），又警方確實在乙○○車上查
    獲戊○○所有之搖控器一個及鑰匙三支，亦有戊○○出具之贓物認領收據可佐，
    倘非戊○○確遭剝奪行動自由，何以其所有之搖控器及鑰匙三支，竟會掉落於乙○○車上，再參以戊○○確於九十年六月七日凌晨至友人江耀南住處，始經江耀
    南於其後送醫，亦據證人江耀南於偵訊證稱：戊○○求救時，看起來很虛弱，意
    識不很清楚的說被幾個人打，我立刻把他送到大湖醫院等語（偵卷第九九頁），
    並對照警方依被害人陳述所繪製之現場圖（原審卷九十二頁），顯示告訴人戊○○因被毆傷勢嚴重，身體虛弱，不敢直接返家或就醫，而先行就近向友人求助之
    情形，更足佐證告訴人確有遭被告等強押至公墓之事屬實，否則若如被告乙○○
    、丁○○所辯，在東勢鎮○○路麥當勞附近即讓告訴人下車，該處離告訴人住處
    甚近，告訴人應無不回其家裡，反而遠赴卓蘭鎮友人江耀南住處求援就醫之理，
    而告訴人戊○○於當日至醫院驗傷，其受有前頭二Ｘ一公分擦傷、左上眉毛一Ｘ
    二公分擦傷、口唇二Ｘ一公分擦傷、左上臂四Ｘ一公分擦傷、右上臂七Ｘ二公分
    擦傷、左大腿四Ｘ一公分擦傷、左小腿一點五Ｘ０點五公分擦傷、右大腿三Ｘ三
    點二公分擦傷、右上臂五Ｘ三點二Ｘ一公分擦傷、左上下背一Ｘ一、一Ｘ二、一
    Ｘ一公分擦傷、左腳二Ｘ二公分紅腫、右腳一點五Ｘ一公分撕裂傷、右第十肋骨
    骨折等之頭部外傷、胸腹部挫擦傷、上下肢挫擦傷、右邊第十肋骨骨折之傷害，
    有和興醫院之診斷証明書可佐。雖被告乙○○供稱係在車上與戊○○打架所致，
    其亦受有傷勢云云，惟查，被告乙○○所提出受有右手指近端挫傷、左手手指多
    處擦傷、左手前臂挫傷合併瘀血、左膝擦挫傷合併瘀血傷害之診斷證明書，係戊○○於九十年六月八日至大湖派出所報案後，經警員通知被告乙○○應至警說明
    ，乙○○未至警局說明，而於九十年六月九日始至豐安醫院所驗傷等情，亦有被
    告乙○○九十年六月十五日警訊筆錄（偵卷第二六頁反面）及豐安醫院診斷證明
    書可佐，是被告乙○○既無須於事情發生當日，隨即前往醫院診療，顯見傷勢並
    非嚴重，且查，一般汽車車內空間甚為狹小，施力之力道、範圍有限，告訴人戊○○之上開傷勢顯非短暫之車內衝突所造成，倘僅係被告乙○○於車上徒手毆打
    戊○○，應不致造成戊○○受有上開多處傷勢，甚達肋骨骨折之傷害，顯見告訴
    人戊○○所述係遭押至頂上公墓後，復又被毆打等情，較堪採信，更足佐證告訴
    人戊○○所指述遭剝奪行動自由乙節，應堪採信。至告訴人指其被押至台中縣東
    勢鎮○○里○○路頂上公墓後，係趁被告四人欲強迫其簽本票在車上及下車找印
    泥，疏於防備之際，打開車門逃跑約五十公尺躲入雜草叢空墓穴內，被告等追趕
    不及，在現場搜索長逾一小時仍未尋得，只好離去，其始得脫困乙節，經查告訴
    人於原審審理時陳稱：當時被告等人下車時，車門有上鎖，是鎖左後門，右後門
    沒鎖等語，但汽車之車門只要前門上鎖，後門會隨同上鎖，告訴人所述，後門一
    邊上鎖、一邊未上鎖，已不合常理，且被告之車上有無放置印泥及放置何處，被
    告知之甚詳，不可能在車上找印泥，更不可能下車在公墓找印泥，因此告訴人於
    警訊稱「乙○○、丙○○、和綽號阿文三人下車找印泥：：我趁他們不注意就往
    山下逃跑跳進墓園裡躲藏；」等語（偵查卷廿三頁）顯不合常理，又當時被告等
    有四人，而告訴人身體受傷，其既逃跑約五十公尺，以受傷虛弱之軀體，被告等
    四人在後追逐，其要躲過四人之眼光，談何容易，其稱被告等四人在場搜尋一小
    時以上仍未搜得云云，亦難令人置信，是告訴人指其在公墓處係趁隙逃跑脫困云
    云，尚非可採，應認係被告等強押毆打告訴人，見目的已達，而在公墓處主動令
    告訴人下車，將其棄於公墓處甚明。末查，被告丙○○雖辯稱：當天並未與乙○○、丁○○在一起，係在家中，友人阿財、阿彬均在場云云，惟若非被告丙○○
    確有在場，證人傅華安豈可能屢於警訊及偵訊一再指認有明顯駝背特徵之被告丙○○在場，且證人傅華安與被告丙○○並無怨仇，原互不相識，又證人傅華安已
    年七十七歲，其屢次表明係據實陳述，倘非確有其事，衡情亦無誣指被告丙○○
    之必要；再查，本件自九十年六月十五日即已查獲被告丙○○，倘被告丙○○確
    有友人「阿財」即邱曜林為不在場證明，何以於警訊時尚未能提出，甚且於事發
    逾八月後之原審訊問，猶未能提出證人之真實姓名及地址，所辯顯非可採。至證
    人即綽號為「阿財」之邱曜林於原審到庭證稱：九十年六月六日五點多下班，我
    去丙○○家吃飯喝酒，離開時是晚上十點半左右；放鴿子是每天要做的事情，九
    十年六月六日因去丙○○家沒有放鴿子，我就是記得是六月六日云云，惟查，證
    人邱曜林既表明當時每天都要放鴿子，豈可能僅因至被告丙○○家吃飯喝酒之瑣
    事，即未為放鴿子之事，且人之記憶隨時間經過而有記憶不全之情形，證人邱曜
    林竟能於事發逾九月後，到庭表示自己於九十年六月六日係至被告家中吃飯喝酒
    ，亦與常情相違，自不足採信。綜上所述，本件事證明確，被告三人右揭剝奪行
    動自由犯行堪予認定。
二、核被告乙○○、丙○○、丁○○所為，均係犯刑法第三百零二條第一項之以強暴
    方法剝奪他人行動自由罪。被告三人與不詳姓名之成年男子間有犯意聯絡及行為
    分擔，均係共同正犯。原審予被告等論科，固非無見，惟查被告等將告訴人強押
    至上開公墓處並施予毆打後，即主動將告訴人放下車留於該公墓處，被告四人即
    自行駕車離去，並非告訴人於公墓處乘隙逃脫，已如前述，乃原判決認係告訴人
    趁隙自行逃去並躲藏脫困云云，尚與事實不符，是被告上訴否認有強押告訴人之
    行為，雖非可採，惟原判決既有可議，即應予撤銷改判，爰審酌被告乙○○為告
    訴人戊○○認識二十餘年之舊識，被告因舊怨懷恨在心，即夥同兄弟友人將告訴
    人強押上車至偏僻地點，前後剝奪告訴人行動自由之時間，對告訴人所致之危害
    ，及其三人犯後態度等一切情狀，各量處如主文第二項所示之刑。末查，被告乙○○前有竊盜前科，最近一次係於七十二年間因竊盜案件，經臺灣臺中地方法院
    判處有期徒刑一年二月確定，於七十三年七月十七日執行完畢；丙○○有多次妨
    害家庭、妨害自由等前科，最近一次係於七十四年間因妨害自由案件，經同上法
    院判處有期徒刑六月確定，於七十五年四月十二日易科罰金執行完畢；丁○○前
    於七十四年間因傷害案件，經同上法院判處有期徒刑六月，並經本院判決上訴駁
    回確定，於七十五年七月二十一日易科罰金執行完畢，其三人執行完畢後，五年
    以內未曾受有期徒刑以上刑之宣告，有臺灣臺中地方法院檢察署刑案資料查註紀
    錄表及臺灣高等法院刑事被告全國前科紀錄表在卷可按，被告三人犯後經此教訓
    ，當知警惕而無再犯之虞，且被告乙○○已與告訴人達成和解，本院綜核各情，
    所宣告之刑，認以暫不執行為適當，各併予宣告緩刑四年，並諭知緩刑期內付保
    護管束，以啟自新。扣案之木棍一支，係被告乙○○所有供犯傷害犯行所用之物
    ，非供本件剝奪行動自由犯行所用之物，且被告乙○○所涉傷害罪嫌已不另為不
    受理之諭知（詳如後述），該扣案木棍自不予宣告沒收，併此敘明。
三、公訴意旨另以：被告乙○○、被告丙○○、被告丁○○和另不詳姓名之男子基於
    共同傷害之犯意聯絡，於九十年六月六日二十一時、二十二時許，在臺中縣東勢
    鎮○○街二號戊○○住處前、車上及臺中縣東勢鎮○○路頂上公墓等地，徒手或
    以木棍接續毆打戊○○，致戊○○受臉部多處擦傷、頭部外傷、胸腹部挫傷、上
    下肢挫擦傷、右邊第十肋骨骨折之傷害，因認被告乙○○、丙○○、丁○○涉犯
    刑法第二百七十七條第一項之普通傷害罪嫌云云，按傷害罪依刑法第二百八十七
    條前段之規定，係屬告訴乃論之罪，此部分既經告訴人戊○○於第一審辯論終結
    前具狀撤回告訴，公訴人復認此部分與前開起訴並有罪部分有牽連犯之裁判上一
    罪關係，爰不另為不受理之諭知，併此敘明。
四、公訴意旨另以：被告乙○○、丙○○、丁○○及不詳姓名之人基於意圖為自己不
    法不法所有之犯意聯絡，於九十年六月六日晚上，在頂上公墓，對戊○○恐嚇稱
    ：「如不簽付本票，要將其殺死等語」，令戊○○心生恐懼，因而簽署金額及張
    數不詳之本票交付乙○○等人，因認被告乙○○、丙○○、丁○○均係犯刑法第
    三百四十六條第三項、第一項之恐嚇取財未遂罪嫌（起訴書原載此部分係涉犯刑
    法第三百零五條之恐嚇罪嫌，業經檢察官於原審辯論時，當庭更正起訴法條為恐
    嚇取財未遂罪嫌）云云。惟按犯罪事實應依證據認定之，無證據不得推定其犯罪
    事實。刑事訴訟法第一百五十四條定有明文；訊據被告三人堅決否認有右揭恐嚇
    取財未遂犯行。而告訴人戊○○雖指訴，遭簽署本票四張，分別係到期日九十年
    六月六日，面額新臺幣（下同）五十萬元之本票一張，到期日九十年六月九日，
    面額一百五十萬元之本票一張，到期日九十年六月六日，面額一千萬元之本票一
    張，另有到期日九十年六月六日，面額為戊○○誤寫成「壹仟仟萬元」之本票一
    張，因面額誤寫而遭撕毀云云，惟此部分查無上開本票扣案可佐；再參以告訴人
    戊○○於警訊先指稱：乙○○有說如果不簽本票就要拿槍把我打死云云，於偵訊
    則稱：若我報案要用槍打死我云云，於原審則改稱：乙○○是叫丙○○下車，說
  把槍拿出來幹掉，並沒有直接對我說如果不簽本票要把我殺死云云，其前後指稱
    略有不同，非無瑕疵可指，復查無其他積極證據足資佐證，尚難僅依告訴人此部
    分有瑕疵之指訴，遽即為被告三人涉犯恐嚇取財未遂罪嫌之認定。又公訴人既認
    此部分恐嚇取財未遂罪嫌與前開起訴並有罪之剝奪行動自由犯行部分，有牽連犯
    之裁判上一罪關係，爰不另為無罪之諭知，附此敘明。
據上論斷，應依刑事訴訟法第三百六十九條第一項前段、第三百六十四條、第二百九
十九條第一項前段，刑法第二十八條、第三百零二條第一項、第七十四條第二款、第
九十三條第一項，罰金罰鍰提高標準條例第一條前段，判決如主文。
本案經檢察官甲○○到庭執行職務。
中      華      民      國　  　九十一   年      十二     月     十八   日
                                    臺灣高等法院臺中分院刑事第二庭
                                          審判長法  官  羅  禮  政
                                                法　官　蔡　聰　明
                                                法  官　陳　欣　安
右正本證明與原本無異。
如不服本判決應於收受送達後十日內向本院提出上訴書狀，其未敘述上訴之理由者並
得於提起上訴後十日內向本院補提理由書（均須按他造當事人之人數附繕本）。
                                                書記官  紀　美　鈺
中      華      民      國　  　九十一   年      十二     月     十九   日
附論罪科刑法條：
刑法第三百零二條第一項：
私行拘禁或以其他非法方法，剝奪人之行動自由者，處五年以下有期徒刑、拘役或三
百元以下罰金。
                                                                        Ｉ
